【裁判字號】    90,易,681
【裁判日期】    900427
【裁判案由】    違反能源管理法
【裁判全文】
臺灣高雄地方法院刑事判決                            九十年度易字第六八一號
    公  訴  人  臺灣高雄地方法院檢察署檢察官
    被      告  甲○○
    選任辯護人  洪士宏
    被      告  乙○○
右列被告因違反能源管理法案件，經檢察官提起公訴（八十九年度偵字第八○八五號
），本院判決如左：
    主  文
甲○○共同未經許可而經營中央主管機關指定之能源產品之銷售業務，處拘役伍拾日
；乙○○共同未經許可而經營中央主管機關指定之能源產品之銷售業務，累犯，處有
期徒刑陸月；如易科罰金，均以參佰元折算壹日。
扣案之金屬油槽壹只、加油機具（含加油槍）壹組、柴油肆佰公升及陸仟陸佰公升、
金屬油槽壹只、未懸掛車牌之小貨車壹輛，均沒收。
    事  實
一、乙○○曾於民國八十三年間因違反能源管理法案件，經台灣高雄地方法院判處有
    期徒刑六月確定，甫於八十四年七月十七日易科罰金執行完畢，猶不知悔改。
二、甲○○、乙○○二人均分別受雇於顏進強（公訴人另案偵辦），為顏進強從事非
    法銷售柴油業務之工作。詎三人基於犯意聯絡及行為分擔，顏進強自八十九年三
    月下旬起，以每月新台幣（下同）二萬三千元之薪資，雇用乙○○駕駛未懸掛車
    牌之流動加油槽車，在高雄市○鎮區○○路台糖停車場內，依其指示向場內已與
    顏進強談妥加油交易之不特定司機所駕駛之貨車加油。而乙○○上開流動加油槽
    車之柴油來源，則另指示甲○○駕駛車牌ＷＧ─二七六號大貨車一輛，自高雄縣
    大寮鄉○○路高雄監獄對面空地，從另一部油罐車裝載柴油，再載至上開台糖停
    車場內，加入乙○○之上開流動加油槽車內，供乙○○對外銷售柴油之用，前後
    已有三次，每車次甲○○可向顏進強收取每公升零點二五元之報酬。嗣於八十九
    年四月七日下午五時四十分許（起訴書漏載五時），甲○○又依顏進強指示，載
    柴油至上開場內，正為乙○○之流動油槽車加油四百公升之際，為警當場查獲，
    並扣得顏進強所有之金屬油槽一只、柴油四百公升、加油機具（含加油槍）一組
    、金屬油槽一只、柴油六千六百公升、無懸掛車牌專供售油用之小貨車（流動加
    油槽車）一輛，及華信交通股份有限公司所有車牌ＷＧ─二七六號之大貨車一輛
    ，而均將上開供犯罪所用之物品，交由甲○○、乙○○二人分別立據保管。
二、案經內政部警政署保二總隊第一大隊第一中隊移送臺灣高雄地方法院檢察署檢察
    官偵查起訴。
    理  由
一、右揭事實業據被告甲○○、乙○○於警、偵訊及本院審理時均坦承不諱，互核情
    節相符，而查獲當時所扣得之油品經採樣送請中國石油股份有限公司煉製研究所
    燃料檢測實驗室鑑驗結果，符合能源管理法一章第二條第一項所稱「石油及其產
    品」，與經濟部經（八八）能字第八八四六二二一九號公告能源產品認定基準之
    「柴油」規範相符，此有上開實驗室八十九年四月二十八日之檢驗報告一份附卷
    可稽。此外，復有如事實欄所述之物品扣案，及保管證明收據二紙及現場照片四
    幀附卷可佐，本件事證明確，被告二人犯行均堪認定。
二、按柴油為行政院經濟部公告指定之能源產品，核被告二人未經許可而經營中央主
    管機關指定之能源產品之銷售業務，所為係犯能源管理法第二十條之一之罪。而
    「銷售」本質上係屬集合犯，被告二人以單一犯意為多次銷售行為，應論以集合
    犯之單純一罪。又被告二人與另案共犯顏進強間，有犯意聯絡及行為分擔，均為
    共同正犯。又被告乙○○曾於八十三年間因違反能源管理法案件，經台灣高雄地
    方法院判處有期徒刑六月確定，於八十四年七月十七日易科罰金執行完畢，有臺
    灣高雄地方法院檢察署刑案資料查註紀錄及臺灣高等法院被告全國前案紀錄表各
    一份附卷可稽，其前受有期徒刑執行完畢，於五年內再犯本件最重本刑為有期徒
    刑以上之罪，為累犯，應依刑法第四十七條規定加重其刑。審酌被告擅自私設加
    油站銷售柴油，侵害能源之健全管制，並其私設加油站，足以危害公共安全，破
    壞社會經濟秩序，扣案之柴油四百公升及六千六百公升規模非小，經營期間（自
    八十九年三月下旬至同年四月七日）非長，被告乙○○尚有違反能源管理法之前
    科，及二人犯後能坦承犯行，態度良好及公訴人求處重刑等一切情狀，爰量處如
    主文所示之刑，並諭知易科罰金之折算標準，以示懲儆。又被告行為後刑法第四
    十一條業於九十年一月十日經總統公布施行而於同年月十二日生效，比較新舊法
    結果，修正後之現行刑法第四十一條第一項後段附加規定「但確因不執行所宣告
    之刑難收矯正之效，或難以維持法秩序者不在此限」部分，對被告較為不利，依
    刑法第二條第一項但書規定，自應適用修正前刑法第四十一條之規定以諭知易科
    罰金之折算標準，附此敘明。扣案之柴油四百公升及六千六百公升，為銷售之產
    品，應依能源管理法第二十條之一之規定併予宣告沒收；至金屬油槽一只、加油
    機具（含加油槍）一組、金屬油槽一只，及未縣掛車牌之油灌車一輛，係共同正
    犯顏進強所有供其犯罪所用之物，業據被告乙○○供承在卷，應依刑法第三十八
    條第一項第二款規定宣告沒收。至車牌ＷＧ－二七六號大貨車，係華信交通股份
    有限公司所有，有車籍作業系統查詢認可資料一紙附卷可稽，既非被告二人或共
    同正犯顏進強所有，亦非違禁物，依法不得宣告沒收，併予敘明。
三、據上論斷，應依刑事訴訟法第二百九十九條第一項前段，能源管理法第二十條之
    一，刑法第十一條前段、第二十八條、第四十七條、第二條第一項但書、修正前
    第四十一條、第三十八條第一項第二款，罰金罰鍰提高標準條例第二條，判決如
    主文。
中      華      民      國      九十      年四    月    二十七    日
                                  臺灣高雄地方法院刑事第二庭
                                      法  官    劉建利
右正本證明與原本無異。
如不服本判決，應於判決送達後十日內，向本院提出上訴狀。
                                      書記官    洪生輝
中      華      民      國      九十      年      四    月    二十七    日
附錄論罪科刑法條：能源管理法第二十條之一。


司法院資訊處製作；財團法人民間司法改革基金會備份。
